ACORDAO-COMPLETO-2577397

ACÓRDÃO 1133/2023 ATA 3/2023 - PRIMEIRA CÂMARA

VISTOS, relatados e discutidos estes autos que tratam de pedido de reexame interposto pela Fundação Universidade de Brasília em face do Acórdão 6088/2022-TCU-Primeira Câmara, por meio do qual esta Corte de Contas considerou ilegal o ato de concessão de aposentadoria emitido em favor da Sra. Eliana dos Reis Nunes;
ACORDAM os ministros do Tribunal de Contas da União, reunidos em Sessão da 1ª Câmara, ante as razões expostas pelo Relator e com fundamento nos arts. 33 e 48 da Lei 8.443/1992, em:
9.1. conhecer do presente pedido de reexame para, no mérito, negar-lhe provimento;
9.2. encaminhar cópia desta deliberação à Fundação Universidade de Brasília.

Pedido de reexame interposto em face de decisão que considerou ilegal ato de concessão de aposentadoria emitido pela entidade recorrente.

Primeira Câmara

Fundação Universidade de Brasília.

3. Interessada: Eliana dos Reis Nunes (XXX.355.301-XX).
3.2. Recorrente: Fundação Universidade de Brasília.

13.1. Ministros presentes: Benjamin Zymler (na Presidência), Vital do Rêgo (Relator) e Jorge Oliveira.
13.2. Ministros-Substitutos convocados: Augusto Sherman Cavalcanti e Weder de Oliveira.
13.3. Ministro-Substituto convocado que não participou da votação: Weder de Oliveira.

ACORDAO-COMPLETO-2584502

Acórdão 2900/2023 - Primeira Câmara

VITAL DO RÊGO

Ministro Walton Alencar Rodrigues.

Adoto como parte do relatório, com os devidos ajustes de forma, a instrução elaborada no âmbito da Unidade de Auditoria Especializada em Recursos - AudRecursos (peça 21) , com a qual se manifestou de acordo o corpo gerencial daquela unidade técnica especializada (peça 22) , a seguir transcrita:
INTRODUÇÃO
1.	Trata-se de pedido de reexame (peça 13) interposto pela Fundação Universidade de Brasília contra o Acórdão 6088/2022-TCU-Primeira Câmara (peça 8) , que teve como relator o Excelentíssimo Senhor Ministro Walton Alencar Rodrigues.
1.1. A deliberação recorrida apresenta o seguinte teor:
VISTOS, relatados e discutidos estes autos que tratam de ato de concessão de aposentadoria, emitido pela Fundação Universidade de Brasília.
ACORDAM os Ministros do Tribunal de Contas da União, reunidos em Sessão da Primeira Câmara, diante das razões expostas pelo relator e com fundamento no art. 71, inciso III, da Constituição Federal, nos arts. 1º, inciso V, e 39, inciso II, da Lei 8.443/1992 e no art. 260, § 1º, do RI/TCU, em:
9.1. considerar ilegal o ato de concessão de aposentadoria a Eliana dos Reis Nunes, negando-lhe registro;
9.2. determinar à Fundação Universidade de Brasília que:
9.2.1. corrija, no prazo de quinze dias, contado a partir da ciência desta deliberação, sob pena de responsabilidade solidária da autoridade administrativa omissa, o valor da rubrica "10289-DECISAO JUDICIAL N TRAN JUG AP (Decisão judicial - Outros) ", referente à URP de fevereiro de 1989, paga à interessada, restabelecendo aquele verificado em novembro de 2006, mês em que foi proferida a decisão liminar judicial que assegurou sua irredutibilidade; 
9.2.2. dê ciência do inteiro teor desta deliberação à interessada, no prazo de quinze dias, e faça juntar aos autos o comprovante dessa notificação, nos quinze dias subsequentes, alertando-a de que o efeito suspensivo proveniente da interposição de eventuais recursos perante o Tribunal não a exime da devolução dos valores percebidos indevidamente após a respectiva notificação, caso os recursos não sejam providos;
9.2.3. na hipótese de eventual desconstituição da decisão liminar proferida no âmbito do MS 26.156/DF, em trâmite no STF, faça cessar os pagamentos decorrentes da URP (26,05%) em relação ao ato impugnado e proceda à restituição dos valores pagos a esse título desde a impetração da ação, nos termos do art. 46 da Lei 8.112/1990, salvo expressa disposição judicial em sentido diverso;
9.2.4. após a sentença de mérito definitiva (transitada em julgado) que vier a ser proferida no processo judicial acima referido, emita novo ato de concessão de aposentadoria para Eliana dos Reis Nunes, submetendo-o ao exame desta Corte de Contas.
 (destacamos e sublinhamos) 
HISTÓRICO 
2.	O ato de aposentadoria de Eliana dos Reis Nunes foi julgado ilegal, por incluir, nos proventos, parcela alusiva a perdas inflacionárias do século passado (Plano Verão, de fevereiro de 1989; índice de 26,05%) . Deixou-se, todavia, de determinar a exclusão imediata da vantagem, haja vista a existência de liminar deferida pelo STF assegurando, momentaneamente, sua manutenção.
2.1. No entanto, houve determinação para corrigir o valor da rubrica "10289 DECISAO JUDICIAL N TRAN JUG AP", alusiva à URP de fevereiro de 1989, restabelecendo o valor percebido pela servidora em novembro de 2006, mês em que foi proferida a decisão liminar que assegurou sua irredutibilidade.
2.2. Irresignada, a Fundação Universidade de Brasília interpôs o presente pedido de reexame (peça 13) , cujas argumentações serão abordadas mais adiante.
ADMISSIBILIDADE
3.	Reitera-se o exame de admissibilidade realizado pelo Sar/Serur (peça 14) , que opinou pelo conhecimento do recurso, nos termos do artigo 48 da Lei 8.443/1992, c/c os artigos 285 e 286, parágrafo único, do RI/TCU, suspendendo-se os efeitos dos subitens 9.2 e 9.2.1 do Acórdão 6088/2022-TCU-Primeira Câmara. O Excelentíssimo Senhor Ministro Vital do Rêgo, mediante despacho de peça 18, concordou com esta unidade técnica.
EXAME DE MÉRITO
4.	Delimitação
4.1. Constitui objeto do presente recurso definir se é o caso de tornar sem efeito determinação para correção do valor da rubrica alusiva à URP de fevereiro de 1989, restabelecendo aquele verificado em novembro de 2006, mês em que foi proferida pelo STF a decisão liminar que assegurou sua irredutibilidade.
5.	Do pagamento de rubrica referente à URP (26,05%) 
5.1. Defende a Fundação Universidade de Brasília a reforma da determinação para correção do valor da URP, com base nos seguintes argumentos.
5.2. O acórdão recorrido contraria frontalmente deliberações proferidas elo Plenário do TCU, no âmbito do TC Processo 011.205/2009-0 (relatório de inspeção) , uma vez que, mediante o Acórdão 2355/2016-TCU-Plenário, de relatoria do Ministro Benjamin Zymler, a Corte de Contas decidiu (peça 13, p. 3-4) :
9.2. adotar medida cautelar para determinar à Fundação Universidade de Brasília que mantenha os valores pagos a título de URP aos beneficiários dos MS 26.156 e 28.819 nos patamares existentes antes do advento da Lei 13.325/2016.
5.3. Em seu voto, o referido Relator apresentou a seguinte fundamentação (peça 13, p. 4) :
27. Assim sendo, entendo que a FUB extrapolou o conteúdo das decisões judiciais do STF ao transformar a vantagem da URP, então paga sob a forma de VPNI, no percentual de 26,05%, que vem incidindo sobre todas as estruturas remuneratórias fixadas por novas leis.
28. Portanto, seria de acolher a proposta da Sefip. 
29. Contudo, considerando que essa situação perdura há alguns anos e para evitar que se alegue indevidamente que esta Corte está decidindo em afronta às liminares concedidas pela Ministra Cármen Lúcia, entendo de prudência que a medida cautelar a ser deferida tenha por objetivo apenas evitar o aumento indevido da vantagem em razão do advento da Lei 13.325/2016, em contrariedade ao Acórdão 2161/2005-TCU-Plenário e sem amparo em decisão judicial.
30. Veja-se que o fundamento das medidas liminares proferidas nos MS 26.156 e 28.819 foi o de preservar a remuneração então percebida pelos servidores até a decisão de mérito a ser proferida pela Suprema Corte, dado seu caráter alimentar.
31. Assim sendo, em que pese entender que teria sido possível, já em 2006, medida semelhante, de modo a impedir o pagamento de um percentual fixo sobre a remuneração dos servidores, o que implica a possibilidade de aumento nominal dos valores pagos a título de URP, entendo que o periculum in mora decorre da concessão indevida de novo aumento da URP, de molde a aumentar o prejuízo suportado pelo Erário.
32. Já o fumus boni iuri fica evidenciado não apenas pelo fato de existir maciça jurisprudência desta Corte e do Poder Judiciário contra manutenção, nos dias atuais, da URP de 1989, mas, em especial, pela decisão de mérito do MS 25.678, proferida monocraticamente pelo relator Ministro Luiz Fux em 4/11/2014 e mantida pela Primeira Turma.
 (...) 
34. Considerando, pois, que a FUB novamente extrapolou o conteúdo do MS 26.156 e aumentou o valor pago a título de URP, fazendo incidir na rubrica o aumento decorrente da Lei 13.325/2016, acolho parcialmente o encaminhamento proposto pela Sefip, com as alterações julgadas pertinentes.
5.4. Dessa forma, o valor determinado a ser pago a título de URP é aquele imediatamente anterior à Lei 13.325/2016, e não a importância paga em novembro de 2006, quando da concessão da decisão liminar pela Ministra Cármen Lúcia. Tal entendimento foi ratificado no Acórdão 561/2017-TCU-Plenário, como segue (peça 13, p. 4-5) :
9. 2. confirmar a medida cautelar determinada pelo Acórdão 2355/2016-TCU-Plenário e determinar à Fundação Universidade de Brasília que:
9.2.1. corrija os valores atualmente pagos a título de URP aos beneficiários dos MS 26.156 e MS 28.819 para os patamares existentes antes do advento da Lei 13.325/2016.
5.5. O Ministro-Relator Benjamin Zymler, em seu voto, manteve os fundamentos apresentados quando da adoção da medida cautelar (peça 13, p. 5) .
5.6. Em razão de tais decisões, que não foram modificadas posteriormente pelo Plenário, a Universidade de Brasília ajustou os valores pagos a título de URP aos beneficiários dos MS 26.156 e MS 28.819, sendo atualmente fixados nos patamares existentes imediatamente antes do advento da Lei 13.325/2016 (peça 13, p. 5) .
5.7. Como não cabem mais recursos sobre as decisões proferidas no âmbito do relatório de inspeção objeto do TC Processo 011.205/2009-0, entende-se tratar de determinações albergadas pela coisa julgada administrativa, por não terem sido prolatadas em acórdão que considerou legal ato e determinou seu registro, mas sim em sede de inspeção, procedimento esse regido pelo art. 240 do RITCU, não sendo aplicável ao caso concreto o disposto no art. 260, § 2º, do mesmo Regimento, que excepciona a coisa julgada administrativa nas atribuições relativas a registro de atos de pessoal (peça 13, p. 5-6) .
5.8. Também é sabido o entendimento da Corte de Contas no sentido de que "Julgamentos pretéritos não fazem coisa julgada administrativa em relação a irregularidades não identificadas, por quaisquer motivos, na auditoria apreciada e posteriormente verificadas em novas fiscalizações" (Acórdão 1409/2021-TCU-Plenário, relatado pelo ministro Benjamin Zymler) , mas que não se aplica à hipótese dos autos, uma vez que não se discute in casu eventual irregularidade não identificada anteriormente (peça 13, p. 6) .
5.9. Porém, no caso concreto, não há falar na ocorrência de fato novo. Verifica-se, na verdade, o advento de nova interpretação da Primeira Câmara que destoa de deliberação do Plenário dirigida à FUB (peça 13, p. 6) .
5.10. Vislumbra-se, nesse contexto, que o único fato novo apto a alterar as determinações constantes do aludido Acórdão 561/2017-TCU-Plenário seria desconstituição da liminar concedida no âmbito do MS 28.819, em curso no Supremo Tribunal Federal, o que não ocorreu até a presente data (peça 13, p. 6) .
5.11. Com efeito, na ausência de fato novo justificável, opera-se, in casu, a coisa julgada administrativa. Interpretação distinta representará clara violação ao princípio da segurança jurídica e da isonomia, uma vez que servidores aposentados em idêntica situação jurídica passaram a receber tratamento distinto, em contrariedade à determinação do Plenário da Corte (peça 13, p. 6) .
5.12. Importante lembrar que o princípio da segurança jurídica tem como finalidade principal proteger a confiança dos administrados que acreditaram na legalidade dos atos praticados pela Administração, de modo a conferir estabilidade às relações jurídicas já constituídas, como é o caso. E, para se preservar o Estado de Direito, é imprescindível que se estabeleça proteção à boa-fé dos administrados que confiaram na legalidade (conformidade legal) do ato da Administração (peça 13, p. 6) .
5.13. Assim, requer que o recurso seja conhecido e provido, reconhecendo-se que o subitem 9.2.1 do Acórdão 6088/2022-TCU-Primeira Câmara deve ser reformado, haja vista violar a coisa julgada administrativa, na medida em que não observa a determinação do subitem 9.2.1 do Acórdão 561/2017-TCU-Plenário (peça 13, p. 67) .
Análise
5.14. O ato de aposentadoria de Eliana dos Reis Nunes foi julgado ilegal, por incluir, nos proventos, parcela alusiva a perdas inflacionárias do Plano Verão, de fevereiro de 1989 (índice de 26,05%) .
5.15. Embora não tenha sido determinada a exclusão imediata da vantagem, haja vista a existência de liminar deferida pelo STF, no MS 26.156/DF, assegurando sua manutenção, expediu-se determinação à Fundação Universidade de Brasília para corrigir o valor da rubrica "10289 DECISAO JUDICIAL N TRAN JUG AP", alusiva à URP de fevereiro de 1989, restabelecendo o valor percebido pela servidora em novembro de 2006, mês em que foi proferida a decisão liminar que assegurou sua irredutibilidade. Essa decisão encontra-se assim fundamentada no voto proferido pelo Ministro Walton Alencar Rodrigues (peça 9) :
Contudo, a interessada é beneficiária direta de decisões liminares concedidas no âmbito do Mandado de Segurança 26.156/DF, da relatoria da E. Ministra Cármen Lúcia, impetrado pelo Sindicato Nacional dos Docentes das Instituições de Ensino Superior - Andes, junto ao Supremo Tribunal Federal, que contaram com o seguinte teor, in verbis:
"Pela natureza alimentar da URP, paga aos docentes substituídos durante alguns anos, e cujos valores representam parte considerável das remunerações devidas, defiro o pedido de medida liminar para determinar à autoridade indigitada coatora se abstenha de praticar atos tendentes a diminuir, suspender e/ou retirar da remuneração/proventos/pensões dos docentes substituídos a parcela referente à URP de fevereiro de 1989 e/ou impliquem a devolução dos valores recebidos àquele título, até a decisão final da presente Ação." (j. 1/11/2006, DJ 14/11/2006) 
"Pelo exposto, suspendo as determinações contidas nas letras a e c da decisão cautelar proferida nos autos do Processo TC-Processo Processo 011.205/2009-0 no que pertinem aos docentes da Universidade de Brasília, substituídos pelo Sindicato Nacional dos Docentes das Instituições de Ensino Superior - Andes no âmbito de sua Seção Sindical dos Docentes da Universidade de Brasília - ADUnB, mantendo-se, por óbvio, o pagamento da parcela URP (decisão transitada em julgado) na forma como era realizada quando do deferimento da medida liminar. Notifiquem-se o Tribunal de Contas da União e os órgãos da Universidade de Brasília responsáveis pelo cumprimento dessa decisão." (j. 7/10/2009, DJ 14/10/2009) 
Desse modo, referida decisão liminar impede a supressão da verba impugnada, devendo ser mantidos os seus efeitos financeiros, enquanto não sobrevier apreciação definitiva da matéria pelo STF no mencionado mandado de segurança.
Observo, ainda, que a medida liminar deferida pelo STF assegura aos servidores substituídos, até o julgamento de mérito do mandamus, tão somente a manutenção do valor percebido a título da parcela judicial referente a planos econômicos (URP/1989) .
No caso em exame, a entidade de origem extrapolou os limites da liminar, elevando substancialmente o valor da parcela sub judice, visto que o pagamento da vantagem está sendo calculado sob a forma de percentual (26,05%) incidente sobre as demais rubricas integrantes dos proventos de aposentadoria. 
Desse modo, embora não seja possível a supressão da parcela URP/1989, em razão da liminar concedida pelo STF, deve ser determinada à entidade de origem a imediata correção do seu valor, restabelecendo aquele devido à interessada em 1/11/2006, data de concessão da referida medida liminar. Nessa linha, Acórdão 4161/2022-TCU-Primeira Câmara (relator: E. Ministro Benjamin Zymler) e 4.266/2022-TCU-1ª Câmara (relator: E. Ministro Vital do Rêgo) .
5.16. Em seu pedido de reexame, a Fundação Universidade de Brasília defendeu que o valor pago a título de URP é aquele imediatamente anterior à Lei 13.325/2016, e não a importância paga em novembro de 2006, quando da concessão da decisão liminar pela Ministra Cármen Lúcia. Ponderou que esse entendimento foi ratificado pelo Acórdão 561/2017-TCU-Plenário (Relator Ministro Benjamin Zymler) , proferido no TC Processo 011.205/2009-0 (relatório de inspeção) , nos seguintes termos (peça 13, p. 4-5) :
9.2. confirmar a medida cautelar determinada pelo Acórdão 2355/2016-TCU-Plenário e determinar à Fundação Universidade de Brasília que:
9.2.1. corrija os valores atualmente pagos a título de URP aos beneficiários dos MS 26.156 e MS 28.819 para os patamares existentes antes do advento da Lei 13.325/2016.
5.17. Ressaltou a Fundação Universidade de Brasília que, em cumprimento aos referidos acórdãos, que não foram modificados posteriormente pelo Plenário do TCU, ajustou os valores pagos a título de URP aos beneficiários dos MS 26.156 e MS 28.819, sendo atualmente fixados nos patamares existentes imediatamente antes do advento da Lei 13.325/2016 (peça 13, p. 5) .
5.18. Argumentou a recorrente que, ante a inocorrência de fato novo, o advento de nova interpretação da Primeira Câmara, destoante de deliberação do Plenário dirigida à FUB, representaria clara violação ao princípio da segurança jurídica e da isonomia, na medida em que servidores aposentados em idêntica situação jurídica passariam a receber tratamento distinto, em contrariedade à determinação do Plenário da Corte de Contas (peça 13, p. 5-6) .
Análise
5.19. Verifica-se que as determinações cautelares contidas no Acórdão 2355/2016-TCU-Plenário (Relator Ministro Benjamin Zymler) traçaram as diretrizes que deveriam ter sido seguidas pelos agentes públicos em questão, explicitamente demonstrando especial preocupação em não violar as medidas liminares concedidas pelo Supremo Tribunal Federal no âmbito dos MS 26.156 e 28.819. Cabe ressaltar que a proposta da Sefip no sentido de que fosse corrigido o valor da parcela relativa à URP, a fim de excluir os reajustes concedidos após 1/11/2006, data do deferimento de liminar no MS 26.156, deixou de ser acolhida pelo Relator. 
5.20. Por considerar que essa situação perdurava há alguns anos e para evitar que se alegasse indevidamente que a Corte de Contas estaria decidindo em afronta às liminares concedidas pela Ministra Cármen Lúcia, o Ministro-Relator Benjamin Zymler entendeu de prudência que a medida cautelar deferida tivesse por objetivo apenas evitar o aumento indevido da vantagem em razão do advento da Lei 13.325/2016, em contrariedade ao Acórdão 2161/2005-TCU-Plenário e sem amparo em decisão judicial. 
5.21. Mediante o Acórdão 561/2017-TCU-Plenário (Relator Ministro Benjamin Zymler) , o Tribunal decidiu confirmar a medida cautelar deferida no Acórdão 2355/2016-TCU-Plenário e determinar à Fundação Universidade de Brasília que corrigisse os valores então pagos a título de URP aos beneficiários dos MS 26.156 e MS 28.819 para os patamares existentes antes do advento da Lei 13.325/2016.
5.22. No presente caso concreto, entende-se que caberia a observância do mesmo zelo e prudência que levou o Plenário do TCU a endossar o voto da lavra do Ministro Benjamim Zymler, também relator do acórdão ora recorrido, limitando a correção do valor pago a título de URP para os patamares anteriores à edição da Lei 13.325/2016.
5.23. Diante disso, opina-se pelo acolhimento dos argumentos da recorrente, de modo a dar provimento parcial ao recurso, desconstituindo-se a determinação constante do subitem 9.2.1 do Acórdão 6088/2022-TCU-Primeira Câmara (Relator Ministro Benjamin Zymler) .
CONCLUSÃO
6.	Da análise de mérito, conclui-se que é não é cabível a determinação para a FUB corrigir o valor da rubrica alusiva à URP de fevereiro de 1989, com o restabelecimento do valor verificado em setembro de 2010, mês em que foi proferida pelo STF a decisão liminar que assegurou sua irredutibilidade.
6.1. Por conseguinte, sugere-se dar provimento parcial ao presente recurso para tornar sem efeito a determinação contida no subitem 9.2.1 do acórdão contestado.
PROPOSTA DE ENCAMINHAMENTO
7. Ante o exposto, submetem-se os autos à consideração superior, propondo-se, com fundamento no art. 48 da Lei 8.443/1992:
a) conhecer do recurso interposto, para, no mérito, dar-lhe provimento parcial, de modo a tornar sem efeito a determinação contida no subitem 9.2.1 do acórdão recorrido;
b)	informar à recorrente e demais interessados do acórdão a ser proferido, destacando que o relatório e o voto que o fundamentam podem ser acessados por meio do endereço eletrônico www.tcu.gov.br/acordaos.
2.	O Ministério Público junto ao TCU, nos autos representado pelo Procurador Dr. Marinus Eduardo De Vries Marsico, manifestou-se de acordo com a proposição da unidade técnica (peça 23) .
É o Relatório.

não há.

Procurador Marinus Eduardo De Vries Marsico.

APOSENTADORIA. INCLUSÃO, NOS PROVENTOS, DE RUBRICA ALUSIVA À URP DE FEVEREIRO DE 1989 (26,05%), PAGA SOB A FORMA DE PERCENTUAL INCIDENTE SOBRE OUTRAS VANTAGENS E IMUNE DE ABSORÇÃO POR ESTRUTURAS REMUNERATÓRIAS SUPERVENIENTES. EXISTÊNCIA DE DECISÃO LIMINAR, PROFERIDA NO ANO DE 2006, ASSEGURANDO A IRREDUTIBILIDADE DO VALOR NOMINAL DA PARCELA ENTÃO PERCEBIDO PELA INTERESSADA. ILEGALIDADE. NEGATIVA DE REGISTRO. PEDIDO DE REEXAME. CONHECIMENTO. ARGUMENTOS INSUFICIENTES PARA ALTERAR O ACÓRDÃO RECORRIDO. NEGATIVA DE PROVIMENTO.

APOSENTADORIA (APOS)

Unidade de Auditoria Especializada em Recursos (AudRecursos)

Aprecia-se, nesta oportunidade, pedido de reexame interposto pela Fundação Universidade de Brasília em face do Acórdão 6088/2022-TCU-Primeira Câmara, por meio do qual esta Corte de Contas considerou ilegal o ato de concessão de aposentadoria emitido em favor da ex-servidora Eliana dos Reis Nunes, por incluir, nos proventos da inativa, a parcela alusiva a URP (26,05%) . Na decisão recorrida, esta Corte de Contas determinou à UnB que corrigisse o valor da rubrica "10289 DECISAO JUDICIAL N TRAN JUG AP", restabelecendo o valor percebido pela servidora em novembro de 2006, mês em que foi proferida a decisão liminar, nos autos do Mandado de Segurança 26.156, que garantiu a manutenção da parcela na remuneração da interessada.
No pedido de reexame interposto (peças 13) , a entidade recorrente alega, em síntese, que: (i)  o acórdão recorrido contraria frontalmente deliberações proferidas pelo Plenário do TCU, no âmbito do TC Processo 011.205/2009-0 (relatório de inspeção, Acórdão 2355/2016-TCU-Plenário) , no qual o TCU determinou  que a UnB mantivesse os valores pagos a título de URP aos beneficiários dos MS 26.156 e 28.819 nos patamares existentes antes do advento da Lei 13.325/2016; (ii) sustenta que o valor determinado a ser pago a título de URP é aquele imediatamente anterior à Lei 13.325/2016, e não a importância paga em novembro de 2006.
A Unidade de Auditoria Especializada em Recursos - AudRecursos, em seu parecer, propõe que o recurso seja conhecido para, no mérito, dar e ele provimento parcial. A unidade instrutiva, concluiu, em síntese, que caberia a observância do mesmo zelo e prudência que levou o Plenário do TCU a endossar o voto da lavra do Ministro Benjamim Zymler (que culminou no Acórdão 2355/2016-TCU-Plenário) , limitando a correção do valor pago a título de URP para os patamares anteriores à edição da Lei 13.325/2016. Em conclusão a AudRecursos entende que:
6. Da análise de mérito, conclui-se que é não é cabível a determinação para a FUB corrigir o valor da rubrica alusiva à URP de fevereiro de 1989, com o restabelecimento do valor verificado em novembro de 2006, mês em que foi proferida pelo STF a decisão liminar que assegurou sua irredutibilidade.
6.1. Por conseguinte, sugere-se dar provimento parcial ao presente recurso para tornar sem efeito a determinação contida no subitem 9.2.1 do acórdão contestado.
O Ministério Público junto ao TCU, em sua manifestação regimental, ratificou as conclusões formuladas pela AudRecursos.
II
Quanto à admissibilidade, reforço o entendimento já externado no despacho de peça 18, no sentido de que o presente recurso seja conhecido, uma vez preenchidos os requisitos que regem a espécie.
No mérito, discordo dos pareceres precedentes pelas razões que passo a expor. Em primeiro lugar, afasto os argumentos que sustentam que a decisão recorrida contraria as deliberações contidas no Acórdão 2355/2016-TCU-Plenário. 
Observo que a referida decisão proferida pelo Plenário desta Corte de Contas determinou que a entidade recorrente "corrigisse os valores atualmente pagos a título de URP aos beneficiários dos MS 26.156 e MS 28.819 para os patamares existentes antes do advento da Lei 13.325/2016" tão somente porque, naquela ocasião, este Tribunal não tinha a informação de que as parcelas decorrentes da URP vinham sofrendo reajustes em seus valores nominais protegidos pelos mandados de segurança mencionados, entre a prolação dos referidos writs e a vigência da Lei 13.325/2016. 
Destaco que se a referida informação tivesse sido analisada pelo Plenário por ocasião da prolação do Acórdão 2.355/2016, esta Corte de Contas certamente teria determinado o ajuste dos valores para as datas das decisões liminares. Além disso, entendo que não há contradição na determinação feita por meio da decisão recorrida (Acórdão 6088/2022-TCU-Primeira Câmara) em relação ao que restou decidido no Acórdão 2355/2016-TCU-Plenário, na medida em que a primeira deliberação complementa a segunda. 
Não é por outra razão que o Relator do Voto condutor do Acórdão 2355/2016-TCU-Plenário, Min. Benjamin Zymler, nos processos mais recentes de sua relatoria que têm enfrentado a questão aqui debatida, tem adotado a mesma posição, qual seja, determinar que os valores pagos a título da URP, sejam ajustados aos valores que restaram assegurados nas liminares proferidas nos Mandados de Segurança 26.156 e 28.819. Nesse sentido, cito os Acórdãos 687/2023, 9.167/2022, 7.018/2022, 6.028/2022 (entre outros) , todos da relatoria do Min. Benjamin Zymler, proferidos no âmbito da 1ª Câmara.
Ademais, no caso concreto dos autos, entendo que esta Corte de Contas não pode se desviar do exato cumprimento do que restou assentado na liminar proferida nos autos do MS 26.156, que assim dispôs:
MS 26.156 (Liminar concedida em 14/11/2006) 
DECISÃO: MANDADO DE SEGURANÇA PREVENTIVO. ATO DO TRIBUNAL DE CONTAS DA UNIÃO QUE EXCLUI PARCELA DA URP DE APOSENTADORIAS DE DOCENTES DA UNB. DIREITO RECONHECIDO EM DECISÃO TRANSITADA EM JULGADO. LIMINAR DEFERIDA. 
1. Trata-se de mandado de segurança preventivo, com pedido de medida liminar, impetrado pelo Sindicato Nacional dos Docentes das Instituições de Ensino Superior - Andes - Sindicato Nacional no âmbito de sua Secção Sindical dos Docentes da Universidade de Brasília - ADUnB - Seção Sindical, em 13 de setembro de 2006, contra o Presidente do Tribunal de Contas da União, o Magnífico Reitor da Fundação Universidade de Brasília - FUB e a Secretária de Recursos Humanos da Fundação Universidade de Brasília, "para afastar potencial violação ao direito líquido e certo da categoria que representa - os professores da Universidade de Brasília - UnB - uma vez que as Autoridades Coatoras têm, sistematicamente, ameaçado diminuir, suspender e/ou retirar da remuneração/proventos/pensões dos docentes substituídos a parcela referente a Unidade de Referência e Padrão (URP) - advinda do Decreto-Lei n. 2.335, de 12.6.87, alcunhada de Plano Verão, incorporada em definitivo à remuneração dos professores, por força [de] decisão judicial transitada em julgado, e (que) vem sendo recebida há (quinze) anos (desde 1991) ."
 (...) 
4. Pela natureza alimentar da URP, paga aos docentes substituídos durante alguns anos, e cujos valores representam parte considerável das remunerações devidas, defiro o pedido de medida liminar para determinar à autoridade indigitada coatora se abstenha de praticar atos tendentes a diminuir, suspender e/ou retirar da remuneração/proventos/pensões dos docentes substituídos a parcela referente à URP de fevereiro de 1989 e/ou impliquem a devolução dos valores recebidos àquele título, até a decisão final da presente Ação. (destaque acrescido) 
Observo que a medida liminar deferida pelo STF assegurou aos servidores substituídos, até o julgamento do mérito do mandamus, tão somente a manutenção do valor percebido a título de URP/1989. Com isso, restou assegurado a cada servidor substituído o direito de conservar em sua remuneração o quantum percebido em decorrência da URP, em 14 de novembro de 2006, data da concessão da referida medida liminar. Diante do comando contido na liminar mencionada, não pode esta Corte de Contas permitir que pagamentos não abarcados pela referida decisão, continuem a ser realizados, em razão dos evidentes prejuízos que tais pagamentos causariam ao erário.
No caso da ex-servidora Eliana dos Reis Nunes, destaco que na data em que houve a concessão da medida liminar, 14/11/2006, a URP era paga à interessada no valor de R$ 570,28; em janeiro de 2017, quando se deu a aposentadoria, o valor saltou para R$ 3.079,53, sendo o valor atual ligeiramente menor (R$ 2.779,98) , mas ainda muito superior ao que restou garantido pela liminar referida. Com isso, não há, nas razões recursais apresentadas pela Fundação Universidade de Brasília, argumentos capazes de alterar a decisão recorrida.
Ante o exposto, voto para que seja adotada a minuta de acórdão que ora trago ao exame deste Colegiado
TCU, Sala das Sessões, em 28 de fevereiro de 2023.
Ministro VITAL DO RÊGO 
Relator